【裁判字號】    98,簡上,686
【裁判日期】    980828
【裁判案由】    妨害自由
【裁判全文】
臺灣臺中地方法院刑事判決             98年度簡上字第686號
上  訴  人  臺灣臺中地方法院檢察署檢察官
被      告  甲○○
上列上訴人因被告妨害自由案件，不服本院98年度簡字第517 號
中華民國98年5 月26日刑事簡易判決（起訴案號：臺灣臺中地方
法院檢察署98年度偵字第8077號），提起上訴，本院管轄之第二
審合議庭判決如下：
    主      文
上訴駁回。
    犯罪事實及理由
一、本案經本院審理結果，認第一審判決認事、用法及量刑均無
    不當，應予維持，又除原審判決附件之檢察官起訴書之證據
    「告訴代理人林忠宏律師之指訴」應予刪除（該部分難認屬
    認定事實所憑之證據）外，餘均引用第一審判決書記載之犯
    罪事實、證據及理由（如附件）。
二、按量刑之輕重，係事實審法院得依職權自由裁量之事項，茍
    已斟酌刑法第57條各款所列情狀而未逾越法定刑度，則不得
    遽指為違法；又刑罰之量定屬法院自由裁量之職權行使，但
    仍應審酌刑法第57條所列各款事由及一切情狀，為酌量輕重
    之標準，並非漫無限制，在同一犯罪事實與情節，如別無其
    他加重或減輕之原因，下級法院量定之刑，亦無過重或失輕
    之不當情形，則上級法院對於下級法院之職權行使，原則上
    應予尊重，最高法院72年台上字第6696號判例及85年度台上
    字第2446號判決闡釋甚明。是法律賦予審判者自由裁量權，
    雖此項裁量權之行使，並非得以任意或自由為之，仍應受一
    般法律原則之拘束、符合法律授權之目的，並受法律秩序之
    理念、法律感情及慣例所規範，亦即法官量刑權固為受法律
    拘束之裁量原則，但其內涵、表現仍將因各法官的理念、價
    值觀、法學教育背景的不同而異，是以自由裁量的界限實難
    有客觀的解答，端賴法官於個案審判時，依個案事由加以審
    酌，倘無裁量濫用情事，要難謂其有何不當之處。本件檢察
    官循告訴人丙○○請求而為上訴，上訴意旨略以：被告未確
    實履行其與告訴人所達成民事和解之條件，按月給付新台幣
    （下同）1 萬元，並違反和解書之約定，又以手機傳送簡訊
    之方式騷擾、恫嚇告訴人及告訴人父親，顯見其犯後並無悔
    意，原審未察上情，從輕判處被告拘役50日，量刑顯非妥適
    ，請求將原判決撤銷，對被告量處較重之刑等語。
三、惟查：
  (一)被告與告訴人丙○○於98年4 月20日簽訂和解書，關於損害
    賠償之約定略以：被告應給付總金額20萬元予告訴人，其中
    8 萬元業經告訴人收訖無誤，餘額12萬元應由被告自98年5
    月起按月給付1 萬元，並匯入告訴人所指定之臺中縣清水郵
    局陳美玉（告訴人母親）帳戶內（一期遲誤履行，其後給付
    視為亦已到期），另約定被告保證不對告訴人或其家人為騷
    擾、接觸、跟蹤或其他非必要之聯絡行為等情，為被告所不
    爭執，並有和解書在卷可稽（見本院卷第6 頁）。
  (二)又被告自98年5 月起即未履行上開損害賠償之分期款項，迄
    至本院辯論終結前，亦未能給付已視為全部到期之餘款全額
    12萬元乙節，業據被告自承在卷，核與證人即告訴人丙○○
    證稱情節相符（見本院卷第31頁），並有上開陳美玉帳戶之
    郵政存簿儲金簿暨往來明細、郵政自動櫃員機交易明細表（
    餘額查詢）附卷可參（見本院卷第35、36頁），又被告供稱
    ：當初伊係向公司借款8 萬元支付和解金，而薪資需優先償
    還該筆借款，故至今未能再支薪，亦無法順利覓得其他兼差
    工作，致無從籌款等語在卷（見本院卷第32頁反面），是被
    告既已先行給付上開損害賠償金額其中8 萬元，足見其並非
    惡意拒絕賠償。況不論被告未能履行和解所約定損害賠償條
    件之原因為何，究屬其是否應另負民事債務不履行責任之問
    題，而民事和解條件之履行，端繫於債務人之資力、經濟狀
    況等因素，此與被告犯後對其犯行有無悛悔之意，態度良好
    與否，尚屬二事。
  (三)被告固不否認曾於98年5 月8 日以手機傳送簡訊予告訴人及
    告訴人父親，惟堅詞否認有恫嚇或騷擾之意，供稱：伊之所
    以傳送「我要找妳（指告訴人）很容易知道嗎」、要知道你
    （指告訴人父親）女兒的下落很簡單」等簡訊內容，係因當
    初簽訂和解書時，告訴人父親及律師表示會請告訴人親自至
    偵查庭為伊陳述緩頰之語，然翌日偵訊時僅有律師到場，伊
    認為對方亦未履行承諾，嗣旋即再收到起訴書，故伊希望雙
    方能於法院開庭前再當面談談，有無更妥適解決官司之方式
    。且伊本可直接找告訴人碰面，然為免造成對方困擾，方以
    傳送簡訊方式為之，希望可獲回應，並無騷擾或恫嚇之意等
    語在卷（見本院卷第32頁-33 頁），且有手機簡訊內容之翻
    拍照片在卷可憑（見本院卷第20、21頁），而依卷附簡訊內
    容前後文意觀之，堪認被告之目的係在尋求雙方再次碰面洽
    商之機會，並無恫嚇、加害或騷擾告訴人之意。再者，告訴
    代理人曾於偵訊中請求檢察官對被告為緩起訴處分，然經檢
    察官當庭告知被告乃累犯，應依法處理（見偵卷第8 頁），
    足見被告於和解後，恐誤認已無再受刑累之虞，然竟收受起
    訴書，且起訴書內容不僅未對被告有何求予寬典之記載，反
    詳載被告為累犯應加重刑責等語，此雖於法相符，然究悖離
    被告之期待，是被告於誤認恐遭重刑科處之狀態下，傳送簡
    訊予告訴人及告訴人父親希求再次洽商，其心急情切之情尚
    堪理解。況被告苟有惡意恫嚇、騷擾告訴人，大可訴諸更直
    接、激烈之手段為之，然證人丙○○證稱：被告於伊提出告
    訴後，並未前往伊住家或工作場所找伊等語明確（見本院卷
    第31頁），益見被告上開供詞，堪予採信。
  (四)本件被告所刑法第302 條第1 項妨害自由罪，其法定刑為「
    5 年以下有期徒刑、拘役或3 百元以下罰金」，而被告剝奪
    告訴人行動自由之時間歷時甚短（僅5 分鐘），亦非施以兇
    狠、殘暴之手段，犯罪情節非重，且被告於偵查中業坦承認
    罪，足認已表悔意，是以原審依累犯加重其刑，而於法定刑
    度內量處被告拘役50日，並諭知易科罰金折算標準，難謂有
    何量刑失輕之處。
四、綜上，本件檢察官循告訴人請求而為上訴，指摘原審量刑過
    輕，尚無理由，其上訴應予駁回。
五、應依刑事訴訟法第455 條之1 第1 項、第3 項、第373 條、
    第368 條，判決如主文。
本案經檢察官乙○○到庭執行職務
中    華    民    國    98    年    8    月    28     日
                  刑事第十一庭  審判長法  官  楊文廣
                                      法  官  周玉蘭
                                      法  官  劉敏芳
以上正本證明與原本無異。
不得上訴。
                                      書記官  陳錫威
中    華    民    國    98    年    8    月    28     日


司法院資訊處製作；財團法人民間司法改革基金會備份。
